【裁判字號】    99,交聲,1792
【裁判日期】    990630
【裁判案由】    交管條例聲異
【裁判全文】
臺灣板橋地方法院交通事件裁定        99年度交聲字第1792號
原處分機關  交通部公路總局臺北區監理所
異  議  人  甲○○
即受處分人
上列受處分人即異議人因違反道路交通管理處罰條例案件，對於
交通部公路總局臺北區監理所民國99年6 月14日分別所為之北監
營裁字第裁40-C00000000號、第裁40-C00000000號裁決處分，均
聲明異議，本院裁定如下：
    主    文
原處分均撤銷。
甲○○均不罰。
    理    由
一、原處分意旨略以：異議人即受處分人甲○○所有之車牌號碼
    TYK-526 號輕型機車，於民國99年5 月5 日上午6 時50分許
    ，行經臺北縣三重市○○路○ 段118 巷內時，因「闖單行道
    （身著藍色保全制服、深色外套，紅色光陽輕機，由三和路
    4 段118 巷往三和路4 段高速公路方向逃逸）」（即「不按
    遵行之方向行駛」），經警以手勢及警笛示意停車，復未依
    指示停車接受稽查且加速駛離而有「拒絕停車接受稽查而逃
    逸（三和路4 段118 巷往三和路4 段高速公路方向逃逸）」
    等違規行為，由執勤員警記下車號，經車籍查詢車號、車型
    及顏色與異議人所有之TYK-526 號輕型機車相符，掣單逕行
    舉發；嗣異議人提出申訴，經原處分機關函請舉發機關查證
    後仍認異議人違規屬實，遂依道路交通管理處罰條例第45條
    第1 款、第60條第1 項、第63條第1 項第1 款（裁決書漏載
    「第63條第1 項第1 款」）、違反道路交通管理事件統一裁
    罰基準表之規定，分別裁處受處分人罰鍰新臺幣（下同）90
    0 元，並記違規點數1 點（不按遵行之方向行駛之違規部分
    ）；罰鍰3,000 元，並記違規點數1 點（違反處罰條例之行
    為，拒絕停車接受稽查而逃逸之違規部分）等語。
二、異議人異議意旨略以：異議人甲○○於99年5 月17日在家中
    照顧孫子，無緣無故接獲兩張罰單，上面載出99年5 月5 日
    異議人「違反處罰條例之行為，拒絕停車接受稽查而逃逸」
    、「不按遵行絕停車接受稽查而逃逸」（應為「不按遵行方
    向行駛」之誤），經向警局申訴後，公文回覆稱其舉發並無
    不當，公文內指出無規定需出示證明影像，可依員警當時看
    到的進行對車主的舉發，只是當時發生於「瞬間」，本人強
    烈質疑，既然一切發生於員警指出的「瞬間」，那員警是否
    在「瞬間」有看錯車號、舉發錯誤之情事，因為異議人長久
    以來都在家托育孫子，舉發日根本沒有出現在罰單上的地點
    ，對於接到這種莫名的罰單，異議人非常不服；異議人在接
    獲罰單的第一時間先找開單員警對質，當時在警局即要求員
    警出示舉發影像，員警先是說要調調看，要異議人稍等，過
    一下子又說影像只會保留幾天，就做刪除，並無備份，對於
    員警說詞反覆，異議人更加懷疑是否員警看錯誤車牌？現在
    公文又回覆無規定要出示影像，那是否所有類似異議人這種
    案件無緣無故接獲罰單的，只要員警說自己沒錯就一定是民
    眾的錯，當時員警一直說一定是異議人將機車借予他人，但
    異議人用生命擔保，機車從未借給任何人，機車長期停在自
    家車庫內，所以異議人嚴重懷疑員警看錯車牌，舉發錯人；
    況已十多年的老車只用在假日買菜，更沒有親朋好友當保全
    ，爰依法聲明異議，請求撤銷原處分等語。
三、按汽車（含機器腳踏車）駕駛人，爭道行駛，不按遵行之方
    向行駛者，處600 元以上1,800 元以下罰鍰；又汽車（含機
    器腳踏車）駕駛人，駕駛汽車有違反本條例之行為，經交通
    勤務警察或依法令執行交通稽查任務人員制止時，不聽制止
    或拒絕停車接受稽查而逃逸者，除按各該條規定處罰外，處
    3,000 元以上6,000 元以下罰鍰；另按汽車（含機器腳踏車
    ）駕駛人有第45條、第60條第1 項情形者，除依原條款處罰
    鍰外，並各記違規點數1 點，道路交通管理處罰條例第45條
    第1 款、第60條第1 項及第63條第1 項第1 款固分別定有明
    文。又按汽車（含機器腳踏車）駕駛人之行為有不服指揮稽
    查而逃逸之情形，當場不能或不宜攔截製單舉發者，得對汽
    車所有人逕行舉發處罰；前項逕行舉發，應記明車輛牌照號
    碼、車型等可資辨明之資料，以汽車所有人為被通知人製單
    舉發，同條例第7 條之2 第1 項第4 款、第4 項亦分別規定
    甚明；然查：
(一)、舉發機關員警因認異議人所有之車牌號碼TYK-526 號輕型機
    車於99年5 月5 日上午6 時50分許，行經臺北縣三重市○○
    路○ 段118 巷內時，因「不按遵行之方向行駛」及「違反處
    罰條例之行為（不按遵行之方向行駛），拒絕停車接受稽查
    而逃逸」之違規事實，掣單逕行舉發等情，固有臺北縣政府
    警察局99年5 月5 日北縣警交大字第C00000000 號、第C000
    00000 號舉發違反道路交通管理事件管理通知單影本各1 紙
    在卷可稽。
(二)、惟本案舉發狀況，業經現場目擊證人即本件原舉發機關臺北
    縣政府警察局三重分局永福派出所警員林明道於99年6 月14
    日以報告書載稱：「……於當日6 時52分告發民眾張欽賢騎
    乘MCI-302 號重機車闖單行道，告發時該民眾稱有一部機車
    也闖單行道，當時天色昏暗，且該騎士之速度極快，員警急
    忙記下車牌為TYK-526 號輕機車，並返所予以逕行舉發TYK-
    526 號輕機車闖單行道違規事實，該TYK-526 號輕機車車主
    接獲告發單時，於99年5 月中旬至本所找舉發員警了解當時
    發現之情形，舉發員警告訴異議人因事隔多日恐現場監視器
    畫面已超過保存日期，請異議人先填申訴單，待舉發員警發
    現監視器畫面會一併附上回覆異議人，舉發員警於近一周內
    反覆調閱該現場監視器畫面發現該違規車號應更正為TYN-52
    6 號輕機……」等情，有三重分局警員林明道99年6 月14日
    出具之報告書在卷可憑，是本件交通違規者既係車牌號碼TY
    N-526 號機車駕駛人，堪認異議人前揭所述，核屬有據，可
    以信實。
四、綜上，原處分機關遽認異議人有前開交通違規行為並為上開
    裁決，難認允當，本件異議人之異議，均有理由，應由本院
    將原處分均撤銷，改諭知受處分人均不罰，以昭審慎。
據上論斷，應依道路交通管理處罰條例第87條第2 項，道路交通
案件處理辦法第20條前段，裁定如主文。
中    華    民    國    99    年    6     月    30    日
                  交通法庭法  官  陳明偉
以上正本證明與原本無異。
如不服本裁定應於送達後5 日內向本院提出抗告狀。
                          書記官  陳玉心
中    華    民    國    99    年    6     月    30    日

司法院資訊處製作；財團法人民間司法改革基金會備份。
